臺灣臺南地方法院民事判決　九十三年度訴字第一一一三號
　　原　　　告　乙○○
　　訴訟代理人　顏福松律師
　　被　　　告　壬○○
　　　　　　　　辛○○
　　　　　　　　甲○○
　　　　　　　　己○○
　　　　　　　　庚○○
　　　　　　　　丙○○○
　　　　　　　　戊○○
　　　　　　　　丁○○
右當事人間請求宣告地役權消滅事件，本院於民國九十三年十一月三日言詞辯論終結
，判決如左：
  主      文
被告甲○○所有坐落台南市○區○○段七四五地號土地、被告己○○所有坐落同段七
四五之三地號土地、被告庚○○所有坐落同段七四五之四地號土地、被告丙○○○所
有坐落同段七四五之五地號土地、被告戊○○所有坐落同段七四五之六地號土地、被
告丁○○所有坐落同段九三八地號土地，對原告所有坐落同段七四五之一、七四七之
一、七五０、九三七及九三八之一地號土地之地役權消滅。
被告辛○○、壬○○應將原告所有坐落台南市○區○○段七四五之一、七四七之一、
七五０、九三七、九三八之一地號土地上之地役權登記塗銷。
訴訟費用由被告負擔。
  事      實
甲、原告方面：
  一、聲明：如主文所示。
  二、陳述：
  （一）坐落台南市○區○○段七四五之一、七四七之一、七五０、九三七、九三八
        之一地號等五筆土地（以下簡稱系爭五筆供役地）原屬訴外人林天賜所有，
        而坐落同段七四五、七四七、七四八地號土地屬被告辛○○所有，同段九三
        八地號土地則屬被告壬○○所有，因被告辛○○、壬○○二人所有上開四筆
        土地欲建築房屋，需通行系爭五筆供役地，林天賜乃將其所有系爭五筆供役
        地，為被告壬○○、辛○○二人所有上開七四五地號等四筆土地，設定地役
        權，並於民國七十九年六月十二日辦畢登記。嗣前述被告辛○○所有七四七
        、七四八地號二筆土地合併入同段七四五地號土地後，該七四五地號土地再
        分割為同段七四五、七四五之三、七四五之四、七四五之五，及七四五之六
        地號土地。而上開七四五、七四五之三、七四五之四、七四五之五、七四五
        之六及九三八地號等六筆土地（以下簡稱系爭六筆需役地）之所有權，嗣又
        因買賣而分別依序移轉登記予被告甲○○、己○○、庚○○、丙○○○、戊○○、丁○○；另系爭五筆供役地之所有權亦因買賣而移轉由原告取得。
  （二）而今系爭六筆需役地上之房屋均已興建完成，已無設定地役權之必要，且原
        告所有系爭五筆供役地中，七四五之一、七四七之一、九三八之一地號三筆
        土地已成為既成道路，另同段七五０、九三七地號土地則屬道路用地，地役
        權已無存在之必要及可能，為此，爰依民法第八百五十九條規定，訴請判決
        如主文第一項所示。又因被告辛○○、壬○○仍雖已將系爭六筆需役地之所
        有權，分別移轉予被告甲○○、己○○、庚○○、丙○○○、戊○○、丁○○，但原告所有系爭五筆供役地上登記之地役權人，仍為被告壬○○、辛○○二人，因渠等已將需役地所有權讓與被告甲○○等六人，已無實質之地役
        權，僅屬「名義地役權人」，為此，本於所有權之法律關係，訴請判決如主
        文第二項所示。
  三、證據：提出地籍圖謄本、台南市政府都市發展局九十三年五月二十七日南都計
      一字第七四九四號函、內政部八十九年九月十四日台（八九）內中地字第八九
      ０二三一八號函（都市計劃土地使用分區《或公共設施》證明書）各一件、土
      地登記謄本十三份，及現場照片四張為證。
乙、被告方面：
  一、被告甲○○部分：
      對原告之請求無意見，但我不敢蓋章給原告，我怕會有不可預知之後遺症。
  二、被告壬○○、辛○○、己○○、庚○○、丙○○○、戊○○、丁○○部分：
      被告壬○○等七人均未於言詞辯論期日到場，亦未提出書狀作何聲明或陳述。
丙、本院依職權向台南市台南地政事務所函調該所七十九年臺南土字第○二五七一四
    號相關申請登記文件，並囑託台南市台南地政事務所派員會同兩造勘驗現場。
    理      由
一、本件被告壬○○、辛○○、己○○、庚○○、丙○○○、戊○○、丁○○均未於
    言詞辯論期日到場，核均無民事訴訟法第三百八十六條所列各款情形，爰依原告
    之聲請，由其一造辯論而為判決。
二、本件原告起訴主張：系爭五筆供役地原屬訴外人林天賜所有，而坐落台南市○區
    ○○段七四五、七四七、七四八地號土地屬被告辛○○所有，同段九三八地號土
    地則屬被告壬○○所有，因被告辛○○、壬○○二人所有上開四筆土地欲建築房
    屋，需通行系爭五筆供役地，林天賜乃將其所有系爭五筆供役地，為被告壬○○
    、辛○○二人所有上開七四五地號等四筆土地，設定地役權，並於民國七十九年
    六月十二日辦畢登記。嗣前述被告辛○○所有七四七、七四八地號二筆土地合併
    入同段七四五地號土地後，該七四五地號土地再分割為同段七四五、七四五之三
    、七四五之四、七四五之五及七四五之六地號土地。而系爭七四五、七四五之三
    、七四五之四、七四五之五、七四五之六及九三八地號等六筆需役地之所有權，
    嗣又因買賣而分別依序移轉登記予被告甲○○、己○○、庚○○、丙○○○、戊○○、丁○○；另系爭五筆供役地之所有權，亦因買賣而移轉由原告取得等情，
    業據原告提出與其所述相符之提出地籍圖謄本、土地登記謄本為證，且有台南市
    台南地政事務所函覆系爭五筆供役地設定地役權之登記申請書、地役權設定契約
    書等在卷可稽，被告就此並無爭執，自堪信為實在。又原告主張系爭六筆需役地
    上之房屋均已興建完成，且原告所有系爭五筆供役地中，七四五之一、七四七之
    一、九三八之一地號三筆土地已成既成道路，同段七五０、九三七地號土地則屬
    道路用地之事實，除有其所提出之台南市政府都市發展局九十三年五月二十七日
    南都計一字第七四九四號函（都市計劃土地使用分區《或公共設施》證明書）一
    件在卷可佐外，並經本院囑託台南市台南地政事務所派員會同於九十三年十月一
    日勘驗現場，查明屬實，製有勘驗筆錄及原告提出之現場照片四張附卷可憑，亦
    可信為真正。
三、按「地役權不得由需役地分離而為讓與」，民法第八百五十三條定有明文。蓋地
    役權係為需役地便益而存在之物權，故地役權應從屬於需役地而不得分離，並與
    需役地所有權一併移轉，此即「地役權從屬性」之原則。系爭六筆需役地之所有
    權原分屬被告辛○○、壬○○所有，然渠等將該六筆需役地之所有權移轉予被告
    甲○○、己○○、庚○○、丙○○○、戊○○、丁○○時，並未依上開法律規定
    ，將對於系爭五筆土地之地役權隨同讓與被告甲○○等六人，因當事人間並無特
    別約定（參照卷附地役權設定契約書），依據上述「地役權從屬性」之原則，應
    認為原屬被告辛○○、壬○○對於系爭五筆土地之地役權，應於渠等讓與系爭六
    筆需役地所有權予被告甲○○等人時，不待登記，即當然發生隨同移轉予被告甲○○等人之效力。
四、復按「地役權無存續之必要時，法院因供役地所有人之聲請，得宣告地役權消滅
    。」，民法第八百五十九條定有明文。系爭五筆供役地當初設定地役權之目的係
    為「供為道路用地」，業載明於卷附地役權設定契約書，且系爭六筆需役地上之
    房屋均已興建完成，另系爭五筆供役地中，七四五之一、七四七之一、九三八之
    一地號三筆土地已成既成道路，同段七五０、九三七地號土地則屬道路用地，有
    如前述，顯見系爭地役權均已無存在之必要，原告就此而為主張，自屬可取。從
    而原告本於上開法律規定，請求宣告分屬被告甲○○、己○○、庚○○、丙○○○、戊○○、丁○○所有之系爭六筆需役地，對原告所有系爭五筆供役地之地役
    權消滅，為有理由，應予准許。又原屬被告辛○○、壬○○對於系爭五筆土地之
    地役權，應於渠等讓與系爭六筆需役地所有權予被告甲○○等人時，當然發生隨
    同移轉予被告甲○○等人之效力，有如前述，然原告所有系爭五筆供役地上所登
    記之地役權人，仍為被告壬○○、辛○○二人，渠等對於系爭五筆供役地雖無實
    質之地役權，該形式上之地役權登記，對於原告所有系爭五筆土地所有權之完整
    ，不無妨害，故原告本於所有權妨害除去請求權，訴請被告辛○○、壬○○應將
    存在於原告所有系爭五筆土地上之地役權登記塗銷，亦屬有據，應予准許。
五、據上論結，本件原告之訴為有理由，依民事訴訟法第三百八十五條第一項前段、
    第七十八條、第八十五條第一項前段，判決如主文。
中　　　華　　　民　　　國　　　九十三　　　年 　　十一 　　月　　十　　日
                                臺灣臺南地方法院民事第二庭
~B法　　　官　杭起鶴
右為正本係照原本作成
如對本判決上訴，須於判決送達後廿日內向本院提出上訴狀
中　　　華　　　民　　　國　　　九十三　　　年 　　十一 　　月　　十　　日
~B法院書記官　蔡蘭櫻
